【裁判字號】    98,抗,378
【裁判日期】    980410
【裁判案由】    訴訟救助
【裁判全文】
臺灣高等法院民事裁定                   98年度抗字第378號
抗  告  人  保佰齡企業有限公司
法定代理人  甲○○
訴訟代理人  乙○○
上列抗告人因與相對人合作金庫銀行股份有限公司等人間國家賠
償等事件聲請訴訟救助，對於中華民國98年1 月21日臺灣臺北地
方法院97年度審救字第71號裁定提起抗告，本院裁定如下：
    主  文
抗告駁回
抗告費用由抗告人負擔。
    理  由
一、抗告人於原法院聲請及本院抗告意旨略以：抗告人請求相對
    人合作金庫銀行股份有限公司等人國家賠償等事件，應繳納
    裁判費新台幣1,227萬6,670元，茲依民事訴訟法第107 條規
    定，由有資力之人乙○○出具保證書，聲請訴訟救助，原法
    院裁定駁回抗告人之聲請，尚有未合，爰請求廢棄原裁定等
    語。
二、按「當事人無資力支出訴訟費用者，法院應依聲請，以裁定
    准予訴訟救助」，民事訴訟法第107條第1項前段固有明文，
    惟「無資力支出訴訟費用之事由，應釋明之」、「前項釋明
    ，得由受訴法院管轄區域內有資力之人，出具保證書代之。
    保證書內，應載明具保證書人於聲請訴訟救助人負擔訴訟費
    用時，代繳暫免之費用」，同法第109 條第2、3項亦有明文
    。又聲請訴訟救助之事由，依同法第284 條之規定，應提出
    能即時調查之證據為釋明，且法院調查聲請人是否無資力支
    出訴訟費用，專就聲請人提出之證據為之，如聲請人並未提
    出證據，即應將其聲請駁回，無依職權調查或定期命補正之
    必要（最高法院88年度台抗字第161號裁判意旨參照）。
三、經查，抗告人雖主張其無資力支出訴訟費用，而由有資力之
    人乙○○出具保證書，聲請訴訟救助等情，並提出乙○○之
    財產歸屬資料清單（原審卷第4 至12頁）、「民事聲請具保
    證書訴訟費替代救助狀」（本院卷第13頁）為證，惟上開書
    狀並未載明乙○○於抗告人負擔訴訟費用時代繳暫免費用之
    意旨，尚難認係符合法定程式之保證書，依上開說明，抗告
    人既無從依民事訴訟法第109條第3項規定，以受訴法院管轄
    區域內有資力之人出具保證書代釋明，其仍應依同條第2 項
    規定釋明無資力支出訴訟費用之事由，而抗告人未據提出能
    即時調查之證據以釋明之，其聲請即屬不應准許，原法院裁
    定駁回抗告人之聲請，理由雖有不同，但結論尚無不合，抗
    告論旨指摘原裁定此部分不當，聲明廢棄，非有理由。
四、據上論結，本件抗告為無理由，爰裁定如主文。
中    華    民    國    98    年    4     月    10    日
                    民事第十二庭
                        審判長法  官  陳駿璧
                              法  官  王麗莉
                              法  官  連士綱
正本係照原本作成。
本裁定除以適用法規顯有錯誤為理由，不得再抗告。如提起再抗
告，應於收受後10日內委任律師為訴訟代理人向本院提出再抗告
狀。並繳納再抗告費新台幣1,000元。
中    華    民    國    98    年    4     月    10    日
                              書記官  莊昭樹


司法院資訊處製作；財團法人民間司法改革基金會備份。
